【裁判字號】    98,訴,1142
【裁判日期】    980424
【裁判案由】    毒品危害防制條例
【裁判全文】
臺灣板橋地方法院刑事判決              98年度訴字第1142號
公  訴  人  臺灣板橋地方法院檢察署檢察官
被      告  甲○○
上列被告因違反毒品危害防制條例案件，經檢察官提起公訴（98
年度毒偵字第643 號），被告於本院準備程序進行中，被告就被
訴之事實為有罪陳述，經告知被告簡式審判程序之旨，並聽取當
事人之意見後，合議庭裁定由受命法官獨任進行簡式審判程序，
本院判決如下：
    主  文
甲○○施用第一級毒品，累犯，處有期徒刑柒月；又施用第二級
毒品，累犯，處有期徒刑伍月。應執行有期徒刑拾月。
    事實及理由
一、犯罪事實：
(一)甲○○前於民國88年間，因施用第二級毒品案件，經本院以
    88年度毒聲字第6798號裁定送觀察、勒戒，因認無繼續施用
    毒品之傾向，於88年11月11日釋放出所，並經臺灣板橋地方
    法院檢察署檢察官於88年11月11日以88年度毒偵字第2007號
    為不起訴處分確定；其於89年間，又因施用第二級毒品案件
    ，經本院以89年度毒聲字第238 號裁定送觀察、勒戒，因認
    有繼續施用毒品之傾向，復經本院以89年度毒聲字第852 號
    裁定令入戒治處所施以強制戒治，嗣因戒治成效經評估為合
    格，經本院以89年度毒聲字第6357號裁定停止戒治，所餘戒
    治期間付保護管束，而於89年11月28日停止戒治出所；其施
    用毒品部分，並經臺灣板橋地方法院檢察署檢察官提起公訴
    ，經本院以89年度簡字第67號簡易判決判處有期徒刑6 月確
    定，於90年5 月27日入監執行完畢。復於94年間因施用第一
    級及第二級毒品，經本院以94年度訴第1280號判決分別判處
    有期徒刑8 月、7 月，應執行有期徒刑1 年2 月確定，於96
    年4 月6 日縮刑期滿執行完畢（於本案構成累犯）。
(二)詎甲○○仍不知悔改，明知海洛因、甲基安非他命分別為毒
    品危害防制條例第2 條第2 項第1 款、第2 款所規定之第一
    級、第二級毒品，依法不得施用、持有，復基於施用第二級
    毒品甲基安非他命之犯意，於97年12月2 日13時許，在臺北
    縣板橋市某友人住處內，以將甲基安非他命放在鋁箔紙上以
    火燒烤吸食其生成煙霧方式，施用第二級毒品甲基安非他命
    乙次；復基於施用第一級毒品海洛因之犯意，於同年月3 日
    12時許，在臺北縣文化路2 段石雕公園公廁內內，以將第一
    級毒品海洛因加食鹽水稀釋後，再用注射針筒施打於身體手
    臂之方式，施用第一級毒品海洛因乙次。嗣經甲○○因係毒
    品列管人口，經警通知於97年12月4 日至臺北縣政府警察局
    海山分局新海派出所接受採尿，其尿液送驗後呈甲基安非他
    命、鴉片類陽性反應。甲○○在施用第一級毒品犯行未被有
    偵查權之公務員或機關發覺前，即向警察表明施用第一級毒
    品犯行而自首。
(三)案經臺北縣政府警察局海山分局報告臺灣板橋地方法院檢察
    署檢察官偵查起訴，經合議庭裁定以簡式審判程序審理。
二、證據：
(一)被告甲○○於警詢、偵訊及本院訊問、審理時之自白。
(二)臺北縣政府警察局海山分局毒品案件尿液檢體編號及姓名對
    照表及台灣檢驗科技股份有限公司98年1 月6 日CH/2008/C0
    376 號濫用藥物檢驗報告各乙紙。
三、按施用第一、二級毒品為犯罪行為，毒品危害防制條例第10
    條定有處罰明文。故施用第一、二級毒品者，依前揭規定本
    應科以刑罰。惟基於刑事政策，對合於一定條件之施用者，
    則依同條例第20條、第23條之規定，施以觀察、勒戒及強制
    戒治之保安處分。又毒品危害防制條例於92年7 月9 日修正
    公布，自93年1 月9 日施行，其中第20條、第23條將施用毒
    品之刑事處遇程序，區分為「初犯」及「五年內再犯」、「
    五年後再犯」。依其立法理由之說明：「初犯」，經觀察、
    勒戒或強制戒治後，應為不起訴處分或不付審理之裁定；經
    觀察、勒戒或強制戒治執行完畢釋放後，「五年內再犯」者
    ，因其再犯率甚高，原實施之觀察、勒戒及強制戒治既已無
    法收其實效，爰依法追訴或裁定交付審理。至於經觀察、勒
    戒或強制戒治執行完畢釋放後，「五年後再犯」者，前所實
    施之觀察、勒戒或強制戒治已足以遮斷其施用毒品之毒癮，
    為期自新及協助其斷除毒癮，仍適用「初犯」規定，先經觀
    察、勒戒或強制戒治之程序。從而依修正後之規定，僅限於
    「初犯」及「五年後再犯」二種情形，始應先經觀察、勒戒
    或強制戒治程序。倘被告於五年內已再犯，經依法追訴處罰
    ，縱其第三次（或第三次以上）再度施用毒品之時間，在初
    犯經觀察、勒戒或強制戒治執行完畢釋放五年以後，已不合
    於「五年後再犯」之規定，且因已於「五年內再犯」，顯見
    其再犯率甚高，原實施觀察、勒戒或強制戒治，已無法收其
    實效，即應依該條例第10條處罰。至於第三次（或第三次以
    上）施用毒品之時間，是否宜有期間限制？以多久為適宜？
    則分屬刑事政策、專門醫學之範圍，非審判機關所能決定，
    有待循立法途徑解決（最高法院97年第5 次刑事庭會議決定
    要旨可參）。查被告有如事實及理由欄一（一）所示之觀察
    勒戒執行完畢及於該觀察勒戒執行完畢5 年內再犯施用毒品
    ，經法院判處罪刑確定等情，有臺灣高等法院被告前案紀錄
    表乙份在卷可稽，被告既曾於觀察勒戒執行完畢釋放後「5
    年內再犯」施用毒品犯行，且經法院判處罪刑確定，又犯本
    案施用第一、二級毒品之犯行，自非屬毒品危害防制條第20
    條第3 項所定「5 年後再犯」之情形。是被告犯本案施用第
    一、二級毒品之罪，事證明確，應依法論科。
四、核被告甲○○所為，分別係犯毒品危害防制條例第10條第1
    項、第2 項之施用第一級、第二級毒品罪。又被告施用第一
    級及第二級毒品前、後之持有第一級及第二級毒品犯行，為
    其施用之高度行為所吸收，均不另論罪。被告所犯施用第一
    級毒品及第二級毒品犯行間，犯意各別、罪名有異，應予分
    論併罰。又被告有事實及理由欄一（一）所載之犯罪科刑暨
    刑之執行完畢紀錄，此有前開臺灣高等法院被告前案紀錄表
    乙份在卷可稽，其於有期徒刑之執行完畢後5 年內，故意再
    犯本件有期徒刑以上之罪，均為累犯，應俱依刑法第47條第
    1 項規定加重其刑。又被告於97年12月3 日施用第一級毒品
    海洛因之犯行，未被有偵查權之警察機關發覺前，即向在場
    警員自首，並進而接受裁判乙節，業據被告於警詢時供述明
    確（詳臺灣板橋地方法院檢察署98年度毒偵字第643 號偵查
    卷第6 頁），並有該案之案件報告書乙份可資參酌（詳同上
    偵查卷第1 至2 頁），是就被告上開於98年12月3 日施用第
    一級毒品海洛因犯行部分，應依刑法第62條前段之規定，減
    輕其刑，並依法先加後減。爰審酌被告經觀察、勒戒後，應
    知所惕勵，當知悉施用毒品之危害及其違法性，且已有施用
    毒品前科，詎其仍因自制力薄弱，並漠視法令禁制，而再犯
    本案，顯不知悛悔，應嚴予非難，兼衡被告於犯後即能坦承
    犯行，而其施用毒品行為於本質上係屬自我戕害行為，反社
    會性之程度應屬較低等一切情狀，分別量處如主文所示之刑
    ，並依刑法第51條第5 款之規定，定其應執行之刑，以資懲
    儆。
五、應依刑事訴訟法第299 條第1 項前段、第273 條之1 第1 項
    、第310 條之2 、第454 條第1 項，毒品危害防制條例第10
    條第1 項、第2 項，刑法第11條、第62條前段、第47條第1
    項、第51條第5 款，判決如主文。
本案經檢察官吳宗光到庭執行職務。
中    華    民    國    98    年    4     月    24    日
                  刑事第十三庭  法  官  鄭燕璘
以上正本證明與原本無異。
如不服本判決，應於判決送達後10日內，向本院提出上訴書狀，
且上訴書狀應敘述具體理由，而上訴書狀未敘述上訴理由者，應
於上訴期間（即自收受判決書之翌日起算10日）屆滿後20日內補
提理由書。「切勿逕送上級法院」。
中    華    民    國    98    年    4     月    24    日
                                書記官  陳筱惠
附錄本案論罪科刑法條全文：
毒品危害防制條例第10條：
施用第一級毒品者，處6月以上5年以下有期徒刑。
施用第二級毒品者，處3年以下有期徒刑。


司法院資訊處製作；財團法人民間司法改革基金會備份。
